臺灣高等法院刑事判決　　　　　　　　　　　　　九十三年度上易字第一０八七號
　　上　訴　人
　　即　被　告　甲○○
右上訴人因毒品危害防制條例案件，不服臺灣基隆地方法院九十二年度易字第二七八
號，中華民國九十三年四月二十三日第一審判決（起訴案號：臺灣基隆地方法院檢察
署九十二年度毒偵字第一０八五號；移送原審併案審理案號：台灣基隆地方法院檢察
署九十二年度偵字第一一五三號；移送本案併案審理案號：台灣基隆地方法院檢察九
十三年度偵字第一０九二號），提起上訴，本院判決
如左：
    主  文
原判決關於甲○○連續施用第二級毒品及所定執行刑部分，均撤銷。
甲○○連續施用第二級毒品，累犯，處有期徒刑拾月，扣案之第二級毒品安非他命壹
包（毛重貳點伍公克）、安非他命壹包（毛重拾壹點貳公克）均沒收銷燬之，扣案之
夾鏈袋捌只、包裝紙袋壹只均沒收。
其餘上訴駁回。
本判決第二項撤銷部分所處之刑部分與上訴駁回部分所處之刑，應執行有期徒刑壹年
參月，扣案之第二級毒品安非他命壹包（毛重貳點伍公克）、安非他命壹包（毛重拾
壹點貳公克）、第一級毒品海洛因壹袋（淨重零點零捌公克）、海洛因壹袋（淨重零
點貳公克）、第二級毒品大麻壹包（淨重零點貳柒公克）均沒收銷燬之，扣案之夾
鏈袋捌只、包裝紙袋壹只均沒收。
    事  實
一、甲○○前因施用第二級毒品安非他命案件，經台灣基隆地方法院裁定送觀察、勒
    戒後，認無繼續施用毒品之傾向，經檢察官為不起訴處分確定後，又因施用第二
    級毒品安非他命，經台灣基隆地方法院裁定送觀察、勒戒後，認有繼續施用毒品
    之傾向，再經同法院裁定令入戒治處所施以強制戒治（已於九十一年十二月二十
    五日戒治期滿），並經同法院判處有期徒刑六月確定，於民國九十二年六月二十
    五日執行完畢。
二、詎甲○○猶不知悛悔，復基於概括之犯意，自九十二年六月二十七日起約至九十
    三年四月二十五日止，在基隆市○○區○○街一三七巷二十八之一號住處、基隆
    市公廁內或其基隆市友人之住處等處所，以將安非他命結晶置於玻璃管中燒烤成
    煙後吸食之方式，平均約每日三次之吸食頻率，連續多次施用第二級毒品安非他
    命。甲○○另基於概括之犯意，先於九十二年九月五日凌晨某時，在基隆市中山
    區大慶大城社區內，自其不詳年籍女性朋友「林淑華」處，同時收受第一級毒品
    海洛因一袋（淨重○．○八公克）及第二級毒品大麻煙草一包（淨重○．二七公
    克）而持有之；又於九十二年十一月十七日不詳時間在基隆市不詳地點自「林淑
    華」處收受第一級毒品海洛因一袋（淨重○．二三公克）。其後於下列時、地分
    別被警方查獲：(1)於九十二年九月五日上午五時四十分許，在基隆市○○○路二
    五五號前騎機車發生車禍，員警到場處理時發現甲○○無故持有前開收自「林淑
    華」之第一級毒品海洛因一袋（淨重○．○八公克）、第二級毒品大麻煙草一包
    （淨重○．二七公克）及供施用之第二級毒品安非他命一包（毛重二．五公克，
    空包裝重○．二五公克）。(2)警方於九十二年十一月十九日上午十時許在基隆市
    ○○街六十六號前攔檢時，發覺甲○○持有供施用之第二級毒品安非他命一包（
    毛重十一．二公克，空包裝重○．四六公克），以及「林淑華」所交付之第一級
    毒品海洛因一袋（淨重○．二三公克），並扣得供分裝安非他命施用量之夾鏈袋
    八只及包裝紙袋一只。(3)於九十三年四月二十九日十一時三十分許，在基隆市○
    ○路十七之三號四樓，經警查獲。因而查悉上情。
二、案經基隆市警察局第四分局、第一分局報告臺灣基隆地方法院檢察署檢察官偵查
    起訴及移送併案審理。
    理  由
一、認定事實所憑之證據及理由：
  (一)被告自白：被告甲○○於檢察官訊問時或原審法院準備程序及審理中，自白右揭
    事實不諱，核與下列事證相符，應堪採為證據。
  (二)被告之尿液檢體檢驗結果：
  １、被告於九十二年九月五日下午六時五十分許第一次獲案後採集之尿液（檢體編
      號：0000000000號），經送基隆市衛生局檢驗結果，呈甲基安非他
      命陽性反應（另嗎啡未檢出），有該局出具之檢驗成績書一紙（基衛檢字第○
      九二○○一三三七一號，附於九十二年度偵字第三○五四號偵查卷第四七頁）
      在卷可稽；嗣經台灣檢驗科技股份有限公司複驗上開尿液檢體結果，仍呈安非
      他命類陽性反應 (大麻類及鴉片類陰性反應)，亦有該公司出具之濫用藥物尿
      液檢驗報告二紙（附於同卷第五一頁）在卷可按。
  ２、被告於九十二年十一月十九日上午十一時第二次獲案後採集之尿液（檢體編號
      ：一三二號），經送基隆市衛生局檢驗結果，亦呈甲基安非他命陽性反應（另
      嗎啡未檢出），有該局出具之檢驗成績書一紙（基衛檢字第○九二○○一七二
      六三號，附於九十二年度毒偵字第一一五三號偵查卷第三九頁）在卷可稽。
  ３、被告於九十三年四月二十九日第三次獲案後採集之尿液（檢體編號：一八八號
      ），經送基隆市衛生局檢驗結果，呈甲基安非他命陽性反應（另嗎啡未檢出）
      ，有該局出具之檢驗成績書一紙（基衛檢字第○九三○○○七○○四號，附於
      九十三年度毒偵字第一○九二號偵查卷第三一頁）在卷可稽；嗣經台灣檢驗科
      技股份有限公司複驗上開尿液檢體結果，仍呈安非他命類陽性反應，亦有該公
      司出具之濫用藥物尿液檢驗報告一紙（附於同卷第三二頁）在卷可按。
  (三)扣案物證：
  １、扣案毒品：被告第一次、第二次獲案時扣得第一級毒品海洛因一袋（淨重○．
      ○八公克），業經法務部調查局鑑驗無訛，有鑑定通知書一紙在卷（附於九十
      二年度偵字第三○五四號偵查卷第五五頁），第二級毒品大麻煙草一包（淨重
      ○．二七公克），亦經法務部調查局鑑驗屬實，有鑑定通知書一紙在卷（附於
      同前卷第五四頁）。被告第二次獲案後扣得之第一級毒品海洛因一袋（淨重○
      ．二三公克），業經法務部調查局鑑驗無訛，有鑑定通知書一紙在卷可稽（附
      於原審卷第五十頁）。此外並有第二級毒品安非他命一包（毛重二．五公克，
      空包裝重○．二五公克）、第二級毒品安非他命一包（毛重十一．二公克，空
      包裝重○．四六公克）可證。
  ２、夾鏈袋八只、包裝紙袋一只：被告供承係供其分裝及包裝毒品所用。
  (四)其他書證：
  １、被告於九十二年九月五日上午五時四十分許，在基隆市○○○路二五五號前騎
      機車發生車禍，為警當場查獲遺落毒品，有現場照片六幀（附於九十二年度偵
      字第三○五四號偵查卷第一九至二四頁）、基隆市警察局員警工作紀錄簿一份
      （附於同前卷第一二至一三頁）在卷可按。
  ２、被告前因施用第二級毒品安非他命案件，經觀察、勒戒後，認無繼續施用毒品
      之傾向，由臺灣基隆地方法院檢察署檢察官於八十八年六月二十四日以八十八
      年度偵緝字第二四九號不起訴處分確定；其後又因施用第二級毒品安非他命案
      件，經觀察、勒戒後，認有繼續施用毒品之傾向，經原審法院裁定令入戒治處
      所施以強制戒治，並經原審法院以九十年度基簡字第四五三號判處有期徒刑六
      月確定。此有不起訴處分書（附於九十二年度毒偵字第一○八五號偵查卷第一
      四頁）、被告全國前案紀錄表各一份在卷可稽。
  (五)綜上，右開事實之積極證據明確，被告犯行已堪認定，應依法論科。
二、論罪及科刑之理由：
  (一)按海洛因、安非他命、大麻分別係毒品危害防制條例第二條第二項第一、二款所
    定之第一、二級毒品。核被告所為，係犯毒品危害防制條例第十條第二項之施用
    第二級毒品（安非他命）罪、同條例第十一條第一項之持有第一級毒品（海洛因
    ）罪及同條例第十一條第二項之持有第二級毒品（大麻）罪。
  (二)連續施用安非他命部分：
  １、被告施用第二級毒品安非他命之前、後，持有第二級毒品安非他命之低度行為
      ，應為其施用第二級毒品安非他命之高度行為所吸收，不另論罪（按持有第二
      級毒品淨重達十公克以上者，加重其刑至二分之一；毒品危害防制條例第十一
      條第四項、行政院九十三年一月七日院臺法字第○九三○○八○五五一號令訂
      定之「轉讓持有毒品加重其刑之數量標準」固設有規定。本案被告為供自己施
      用所持有之安非他命合計淨重雖已逾十公克，惟比較毒品危害防制條例第十條
      第二項施用第二級毒品罪及第十一條第二項持有第二級毒品罪，加重後之持有
      第二級毒品罪之法定刑仍較施用第二級毒品之法定刑為輕，尚不生重度法吸收
      輕度法之吸收關係，自應論以施用第二級毒品罪）。
  ２、被告先後多次施用第二級毒品安非他命之犯行，時間緊接，所犯係構成要件相
      同之罪名，顯係基於概括犯意反覆為之，為連續犯，應依刑法第五十六條之規
      定，以一罪論並依法加重其刑。
  ３、公訴意旨雖僅就被告於九十二年九月五日下午六時五十分採尿前之四日內施用
      第二級毒品行為，以及同日上午，在基隆市○○○路二五五號前發生車禍後被
      查獲持有海洛因一袋（淨重○．○八公克）、大麻煙草一包（淨重○．二七公
      克）及安非他命一包（毛重二．五公克，空包裝重○．二五公克）之行為起訴
      ，事實欄所示其餘部分，均未據公訴人提起公訴，惟被告所為該等未經起訴之
      之連續施用第二級毒品之犯行與公訴人起訴之犯罪事實，具有連續犯之裁判上
      一罪關係，為起訴效力所及，本院自應併予審究，附此敘明。且毒品危害防制
      條例雖於九十二年七月九日修正公布全文，並自九十三年一月九日起施行。然
      被告上開連續施用第二級毒品安非他命犯行行為終了時（約九十三年四月二十
      五日），毒品危害防制條例已經修正施行，自應逕依修正後毒品危害防制條例
      論處，不生比較新、舊法之問題，應予敘明。
  (三)連續持有毒品部分：
  １、被告先後二次持有第一級毒品海洛因之犯行，時距非遠，方法相同，所犯係構
      成要件相同之罪名，應係基於概括犯意反覆為之，為連續犯，應依刑法第五十
      六條之規定，以一罪論並依法加重其刑。
  ２、公訴人雖未就被告於九十二年十一月十九日上午十時許第二次獲案時持有之海
      洛因之犯行提起公訴，惟該未起訴部分之持有行為與公訴人起訴被告之持有海
      洛因之行為，具有連續犯之裁判上一罪關係，為起訴效力所及，本院自應併予
      審究。
  (四)被告以一持有行為同時持有第一級毒品海洛因及第二級毒品大麻，為一行為觸犯
    數罪名之異種想像競合犯，應依刑法第五十五條規定，從一重之連續持有第一級
    毒品罪處斷。被告持有第一級毒品海洛因犯行終了（九十二年十一月十九日）後
    ，毒品危害防制條例已經修正施行如上述，比較新、舊法之規定，修正後毒品危
    害防制條例第十一條第一項之法定刑固與修正前毒品危害防制條例第十一條第一
    項相同，然新法依同條第四項之規定，持有毒品達一定數量者應加重其刑至二分
    之一，全部比較結果，新法有加重之規定，故應以舊法之規定有利被告，依刑法
    第二條第一項但書之規定，自應依修正前毒品危害防制條例第十一條第一項之規
    定處斷。
  (五)被告所犯上開連續施用第二級毒品（安非他命）罪與上開連續持有第一級毒品（
    海洛因）罪二罪，其犯意各別，行為互異，構成要件不同，應予分論併罰。
  (六)被告前有如事實欄所載之犯罪、科刑及執行情形，有被告全國前案紀錄表一份在
    卷可按。被告於有期徒刑執行完畢後五年內年再犯有期徒刑以上之本案之罪，為
    累犯，應依刑法第四十七條規定加重其刑，並遞加重之。
  (七)被告施用第二級毒品之量刑：本院審酌安非他命係足以危害個人健康之管制物品
    ，被告曾有多次違反毒品危害防制條例前科，經過執行觀察、勒戒及強制戒治，
    猶不知戒除濫行施用毒品惡習，一犯再犯施用，深陷毒坑無法自拔，及其犯罪之
    自我麻醉動機、犯罪之手段、所生自我戕害結果及犯罪後坦承犯行、態度良好等
    一切情狀，量處如主文第二項所示之刑，並與後示持有毒品之上訴駁回部分，定
    其應執行刑。
  (八)扣案之第一級毒品海洛因一袋（淨重○．○八公克）、第二級毒品大麻一包（淨
    重○．二七公克）、第二級毒品安非他命一包（毛重二．五公克）、第二級毒品
    安非他命一包（毛重十一．二公克）及第一級毒品海洛因一袋（淨重○．二三公
    克），均應依毒品危害防制條例第十八條第一項前段之規定沒收銷燬之。扣案之
    夾鏈袋八只、包裝紙袋一只，被告供承為其所有供分裝及包裝施用之毒品所用，
    均應依刑法第三十八條第一項第二款之規定沒收。
三、原審判決應部分撤銷，部分駁回之理由：
  (一)原審判決就被告於九十二年十一月十九日上午十時許第二次獲案後仍績施用安非
    他命之行為未及併予審酌，尚有未洽。被告不服原審判決上訴，然未敘明不服之
    理由，雖難認其上訴有理由，然原審判決關於被告連續施用安非他命部分既有未
    當，自應由本院將原審判決中關於被告連續施用第二級毒品暨所定執行刑部分撤
    銷改判。
  (二)原審判決就被告持有第一級毒品海洛因及第二級毒品大麻部分，以被告罪證明確
    ，適用修正前毒品危害防制條例第十一條第一項、第十八條第一項前段、刑法第
    二條第一項但書、第十一條前段、第五十六條、第五十五條、第四十七條等規定
    ，判處有期徒刑七月，並以扣案之第一級毒品海洛因一袋（淨重○．○八公克）
    、第一級毒品海洛因一袋（淨重○．二三公克）、第二級毒品大麻一包（淨重○
    ．二七公克），均應依毒品危害防制條例第十八條第一項前段之規定沒收銷燬之
    。經核原審法院關於此部分之論罪科刑均無不當，量刑亦稱妥適。被告上訴未具
    理由，任意指摘原審判決不當，為無理由，自應駁回。
  (三)又所犯連續施用第二級毒品罪與所犯持有第一級毒品罪，犯意各別構成要件不同
    應併合處罰，爰應由本院將本判決第二項撤銷部分所處之刑與上訴駁回部分所處
    之刑，定其應執行之刑如主文第四項所示。
四、被告經本院合法傳喚，無正當理由不到庭，爰不待其陳述逕行判決。
據上論斷，應依刑事訴訟法第三百七十一條、第三百六十八條、第三百六十九第一項
前段、第三百六十四條、第二百九十九條第一項前段，修正後毒品危害防制條例第十
條第二項、第十八條第一項前段，刑法第十一條前段、第五十六條、第四十七條、第
三十八條第一項第二款、第五十一條第五款、第九款，判決如主文。
本案經檢察官朱家崎到庭執行職務。
中　　　華　　　民　　　國　　九十三　　年　　　十　　　月　　二十六　　日
                              臺灣高等法院刑事第七庭
                                  審判長法  官  吳　啟　民
                                        法  官  蘇　隆　惠
                                        法  官  林　瑞　斌
右正本證明與原本無異。
不得上訴。
                                        書記官　丁　淑　蘭
中　　　華　　　民　　　國　　九十三　　年　　　十　　　月　　二十七　　日
附錄論罪法條：
修正後毒品危害防制條例第十條第二項：
施用第二級毒品者，處三年以下有期徒刑。
修正前毒品危害防制條例第十一條第一、二項：
持有第一級毒品者，處三年以下有期徒刑、拘役或新臺幣五萬元以下罰金。
持有第二級毒品者，處二年以下有期徒刑、拘役或新臺幣三萬元以下罰金。
